臺灣雲林地方法院民事判決
111年度虎簡字第52號
原      告  李進生  
訴訟代理人  洪麗琴  
被      告  李界    

            李村林  
            李萬來  
            李忠    
            李進安  

            李林     
            李茂榮  
兼  上七人
共      同
訴訟代理人  李金池  
被      告  李文進  

            李文賢  

上二人共同
訴訟代理人  陳李玉麗
被      告  李柏瑞  

法定代理人  蔡紅梅   
法定代理人
兼李柏瑞、
李林、李茂
榮共同訴訟
代  理  人  李宗哲  
訴訟代理人  李文欽  
被      告  李連長  
            李家振  
            李家福  


訴訟代理人  李淑娟  
被      告  陳李素霞（即李文章之繼承人）

            楊李秀即陳李秀（即李文章之繼承人）

            陳梁春花（即李文章之繼承人）


            蘇瑞德（即李文章之繼承人）

            王光偉（即李文章之繼承人）


            王佳雯（即李文章之繼承人）

兼  上六人
共      同
訴訟代理人  蘇瑞弘（即李文章之繼承人）

被      告  吳富美（即李文章之繼承人）

            吳美惠（即李文章之繼承人）


被      告  張陳玉珠（即李文章之繼承人）

            蔡陳玉葉（即李文章之繼承人）

            陳勝義（即李文章之繼承人）

            李家名（即李助之承受訴訟人）

上列當事人間請求分割共有物事件，本院於中華民國111年11月2
5日言詞辯論終結，判決如下：
    主      文
一、被告陳李素霞、楊李秀即陳李秀、陳梁春花、蘇瑞德、王光
    偉、王佳雯、蘇瑞弘、吳富美、吳美惠、張陳玉珠、蔡陳玉
    葉、陳勝義應就被繼承人李文章所遺坐落雲林縣○○鄉○○段00
    地號土地應有部分28分之3辦理繼承登記。
二、兩造共有雲林縣○○鄉○○段00地號土地准予分割，分割方法除
    附圖即雲林縣北港地政事務所民國111年7月14日土地複丈成
    果圖（分割方案甲）編號L「權利範圍」變更如下，及「李
    進生、李進安、李金池」之「面積增減差」均變更為「0」
    外，其餘均如附圖所示，即：
　㈠編號A（面積73平方公尺）之土地，分歸被告李界取得。
　㈡編號B（面積73平方公尺）之土地，分歸被告李村林取得。
　㈢編號C（面積73平方公尺）之土地，分歸被告李萬來取得。
　㈣編號D（面積219平方公尺）之土地，分歸被告李忠取得。
　㈤編號E（面積94平方公尺）之土地，分歸被告李家名取得。
　㈥編號F（面積94平方公尺）之土地，分歸被告李柏瑞取得。
　㈦編號G（面積187平方公尺）之土地，分歸被告李文進、李文
    賢共同取得，並按應有部分各2分之1之比例保持分別共有。
　㈧編號H（面積187平方公尺）之土地，分歸被告李林取得。
　㈨編號I（面積187平方公尺）之土地，分歸被告李茂榮取得。
　㈩編號J（面積187平方公尺）之土地，分歸被告李家振、李家
    福、李連長共同取得，並按應有部分各3分之1之比例保持分
    別共有。
　編號K（面積187平方公尺）之土地，分歸被告陳李素霞、楊
    李秀即陳李秀、陳梁春花、蘇瑞德、王光偉、王佳雯、蘇瑞
    弘、吳富美、吳美惠、張陳玉珠、蔡陳玉葉、陳勝義共同取
    得，並保持公同共有。
　編號L（面積187平方公尺）之土地，分歸原告、被告李進安
    、李金池共同取得，並按應有部分原告2分之1、被告李進安
    、李金池各4分之1之比例保持分別共有。
　編號M（面積71平方公尺）、編號N（面積278平方公尺）、編
    號O（面積552平方公尺）之土地為道路，均分歸兩造共同取
    得，並均按如附表「應有部分比例」欄所示比例保持共有。
三、訴訟費用由兩造按如附表「訴訟費用負擔比例」欄所示比例
    負擔。　 
    事實及理由
壹、程序事項
一、訴狀送達後，原告不得將原訴變更或追加他訴，但擴張或減
    縮應受判決事項之聲明、該訴訟標的對於數人必須合一確定
    時，追加其原非當事人之人為當事人者，不在此限；不變更
    訴訟標的，而補充或更正事實上或法律上之陳述者，非為訴
    之變更或追加，不在此限，民事訴訟法第255條第1項第3款
    、第5款、第256條分別定有明文。上開規定依同法第436條
    第2項於簡易訴訟程序均適用之。查原告起訴時原以雲林縣○
    ○鄉○○段00地號土地（下稱系爭土地）原共有人之一李文章
    為被告之一，聲明請求分割系爭土地；嗣查得李文章於起訴
    前已死亡，其全體繼承人應為陳李素霞、楊李秀即陳李秀、
    陳梁春花、蘇瑞德、王光偉、王佳雯、蘇瑞弘、吳富美、吳
    美惠、張陳玉珠、蔡陳玉葉、陳勝義（下除分稱外，合稱被
    告陳李素霞等12人），且均尚未為繼承登記，經歷數次更正
    及追加後，聲明如下所示，合於前揭規定，應予准許。
二、當事人死亡者，訴訟程序在有繼承人、遺產管理人或其他依
    法令應續行訴訟之人承受訴訟以前當然停止；民事訴訟法第
    168條至第172條及前條所定之承受訴訟人，於得為承受時，
    應即為承受之聲明；聲明承受訴訟，應提出書狀於受訴法院
    ，由法院送達於他造，民事訴訟法第168條、第175條第1項
    、第176條分別有明文規定。查本件於民國110年6月11日繫
    屬於本院，於訴訟繫屬後，系爭土地原共有人之一李助於11
    1年9月3日死亡，其繼承人即被告李家名因分割繼承而取得
    其應有部分所有權，已辦畢繼承登記，並具狀聲明承受訴訟
    ，繕本已經本院送達對造，於法並無不合，應予准許。
三、被告李界、李村林、李萬來、李忠、李進安、李林、李茂榮
    、李金池、李文進、李文賢、李連長、李家振、李家福、陳
    李素霞等12人、李家名經合法通知，均未於最後言詞辯論期
    日到場，核無民事訴訟法第386條各款所列情形，爰依原告
    聲請，由其一造辯論而為判決。
貳、實體事項
一、原告起訴主張：兩造所共有之系爭土地，應有部分如附表「
    應有部分比例」欄所示，並無不能分割之情事，兩造間亦無
    不能分割之約定，惟無法達成分割協議，爰依民法第823條
    第1項、第824條規定提起本件訴訟，請求分割共有物；又原
    共有人之一李文章已死亡，其繼承人即被告陳李素霞等12人
    尚未為繼承登記，一併請求准予辦理繼承登記等語。並聲明
    ：如主文第一、二項所示。
二、被告部分：
　㈠被告李界、李村林、李萬來、李忠、李進安、李林、李茂榮
    、李金池經合法通知，未於最後言詞辯論期日到場，惟曾於
    先前言詞辯論期日到庭，未具體表示對原告分割方式之意見
    或提出其他分割方案。
　㈡被告李柏瑞表示：同意原告主張之分割方案等語。
　㈢被告李文進經合法通知，未於最後言詞辯論期日到場，惟於
    先前調解期日到庭表示：希望維持現狀，系爭土地上建物是
    祖先所留，每一家都有各自的建物、房子，互相沒有衝突，
    不希望動到建物等語；另曾於先前言詞辯論期日到庭，惟未
    具體表示對原告分割方式之意見或提出其他分割方案。
　㈣被告李文賢經合法通知，未於最後言詞辯論期日到場，惟於
    先前調解期日到庭表示：這是父母所留下來，可以說很有感
    情，希望不要動到建物，疫情期間也沒有錢等語；另曾於先
    前言詞辯論期日到庭，惟未具體表示對原告分割方式之意見
    或提出其他分割方案。
　㈤被告李家振經合法通知，未於最後言詞辯論期日到場，惟於
    先前調解期日到庭表示：祖先留下來的房子，希望不要分割
    ；另曾具狀表示：原告分割方案是其與部分人自行決定，非
    經全體共有人共同討論等語。
　㈥被告李家福經合法通知，未於最後言詞辯論期日到場，惟於
    先前調解期日到庭表示：應該用抽籤的方式，如果一定要分
    割的話，希望過幾年再拆除建物，土地較小的人變成拿到現
    金；另曾具狀表示：原告分割方案是其與部分人自行決定，
    非經全體共有人共同討論等語。
　㈦被告李連長經合法通知，未於最後言詞辯論期日到場，惟曾
    具狀表示：原告分割方案是其與部分人自行決定，非經全體
    共有人共同討論等語。
　㈧被告陳梁春花、蘇瑞德、蘇瑞弘、王光偉、王家雯經合法通
    知，未於最後言詞辯論期日到場，惟曾具狀表示：同意不保
    留建物，並按原告所提分割方案為分割等語；另曾於先前言
    詞辯論期日到庭，惟未具體表示對原告分割方式之意見或提
    出其他分割方案。
　㈨被告吳美惠、吳富美經合法通知，未於最後言詞辯論期日到
    場，惟曾具狀表示：同意不保留建物並按原告所提分割方案
    為分割等語。
　㈩被告陳李素霞、楊李秀即陳李秀經合法通知，未於最後言詞
    辯論期日到場，惟曾於先前言詞辯論期日到庭，未具體表示
    對原告分割方式之意見或提出其他分割方案。
　被告李家名經合法通知，未於最後言詞辯論期日到場，惟於
    先前言詞辯論期日到庭表示：其單獨繼承李助就系爭土地之
    應有部分，聲明承受訴訟，對原告所提分割方案無意見等語
    。
　被告張陳玉珠、蔡陳玉葉、陳勝義經合法通知，均未於言詞
    辯論期日到場，亦未提出書狀作何聲明或陳述。
三、本院之判斷：
  ㈠各共有人，除法令另有規定外，得隨時請求分割共有物。但
    因物之使用目的不能分割或契約訂有不分割之期限者，不在
    此限；共有物之分割，依共有人協議之方法行之；分割之方
    法不能協議決定，或於協議決定後因消滅時效完成經共有人
    拒絕履行者，法院得因任何共有人之請求，命以原物分配於
    各共有人；以原物為分配時，因共有人之利益或其他必要情
    形，得就共有物之一部分仍維持共有，民法第823條第1項、
    第824條第1項、第2項第1款前段、第4項分別定有明文。因
    繼承、強制執行、徵收、法院之判決或其他非因法律行為，
    於登記前已取得不動產物權者，應經登記，始得處分其物權
    ，民法第759條定有明文。分割共有物，性質上為處分行為
    ，依民法第759條規定，共有不動產之共有人中有人死亡時
    ，於其繼承人未為繼承登記以前，固不得分割共有物，惟共
    有人起訴請求其繼承人辦理繼承登記，並合併請求分割共有
    物，不但符合訴訟經濟原則，抑與民法第759條之旨趣無違
    （最高法院69年台上字第1012號判決意旨參照）。又法院就
    共有物為裁判分割時，應考慮公平性、當事人聲明、應有部
    分比例與實際使用是否相當、共有物之客觀情狀、共有物之
    性質、共有物之價格與經濟價值、共有人利益、各共有人主
    觀因素與使用現狀、共有人之利害關係等因素。分割共有物
    ，以消滅共有關係為目的。法院裁判分割共有土地時，除因
    該土地內部分土地之使用目的不能分割（如為道路）或部分
    共有人仍願維持其共有關係或部分當事人因繼承關係須維持
    公同共有關係，應就該部分土地不予分割或准該部分共有人
    成立新共有關係外，應將土地分配於各共有人單獨所有。
  ㈡經查：
　⒈系爭土地為兩造所共有，應有部分如附表「應有部分比例」
    欄所示，又原共有人之一李文章已於83年4月25日死亡，其
    全體繼承人為被告陳李素霞等12人，均未合法拋棄繼承，現
    尚未就被繼承人李文章所遺系爭土地應有部分28分之3為繼
    承登記，有原告提出之系爭土地登記謄本、地籍異動索引、
    戶籍謄本、繼承系統表在卷可考（見本院卷一第27至35、67
    至151、243、495至537、641至695、741至743頁，卷二第27
    頁），並有本院虎尾簡易庭查詢表、臺灣臺北地方法院111
    年8月3日北院忠家111年科繼968字第1119031440號函、臺灣
    屏東地方法院111年8月5日屏院惠家慧字第1119009531號函
    附卷可查（見本院卷一第457、469、471頁）；另原告主張
    系爭土地共有人未訂有不分割契約，亦無因物之使用目的有
    不能分割之情事，然就分割方法未能達成協議等情，被告均
    未到庭或提出書狀予以爭執，應堪認屬實。至被告李文進固
    稱希望維持現狀、被告李家振則稱希望不要分割等語，然均
    未提出系爭土地有因法律規定或物之使用目的不能分割，抑
    或共有人間訂有不分割契約之具體事證，所辯自無憑採。則
    原告起訴請求被告陳李素霞等12人就被繼承人李文章所遺系
    爭土地應有部分28分之3辦理繼承登記，並裁判分割系爭土
    地，應屬有據。
　⒉系爭土地北側臨聯外至四股之道路，東側有一條農路可對外
    通行至四股道路，另系爭土地上坐落一三合院，左右護龍前
    後均有一樓平房及鐵皮屋增建物等事實，有原告提出之現場
    照片可查（見本院卷一第153至173頁），並經本院會同兩造
    及地政人員至現場勘驗明確，有本院勘驗筆錄、簡圖、國土
    測繪圖資服務雲地圖、現場照片附卷可憑（見本院卷一第31
    7至326頁），且有雲林縣北港地政事務所以111年1月3日北
    地四字第1100011202號函文所附該所111年1月3日勘測地上
    物之土地複丈成果圖在卷可參（見本院卷一第335至337頁）
    ，應堪認定。
　⒊衡酌原告所提分割方案【除附圖即雲林縣北港地政事務所111
    年7月14日土地複丈成果圖（分割方案甲）編號L「權利範圍
    」變更為應有部分原告2分之1、被告李進安、李金池各4分
    之1，其三人「面積增減差」均變更為「0」外，其餘均如附
    圖所示】，分割後分配予各別共有人之各區塊土地形狀均大
    致方正，且皆鄰現有聯外道路或保持共有作為私設道路使用
    之附圖編號M、N、O部分土地，得以供人車適當通行，雖有
    部分共有人仍保持共有，但被告陳李素霞等12人係因繼承取
    得系爭土地應有部分，本須維持公同共有關係，而附圖編號
    M、N、O部分作為私設道路使用，亦應維持由全體共有，其
    餘部分，亦應是為了避免依原持分單獨分配予各共有人後產
    生土地過於細分、面積過小而無法建築使用之疑慮，屬因共
    有人之利益有必要維持共有之情形，應有利於後續土地利用
    。至被告李文進、李文賢雖均稱希望保留建物，而被告李家
    振、李家福、李連長另爭執原告所提分割方案未經全體共有
    人共同討論等語，惟本件其餘多數共有人均同意不予保留現
    有地上物，再觀諸上開雲林縣北港地政事務所111年1月3日
    勘測地上物之土地複丈成果圖，被告李文進、李文賢所有之
    地上物分別坐落於該土地複丈成果圖編號A、C位置，並未相
    鄰，若考慮建物坐落情形，將此二部分土地均分配予被告李
    文進、李文賢，易造成土地細分，難認後續得以集中、合併
    使用，以增加土地後續利用價值；又系爭土地上坐落之地上
    物，參諸上開現場照片，為一樓平房，外觀老舊，難認現仍
    具相當經濟價值，而依被告李文進、李文賢之持分，加計有
    必要與其他共有人維持共有之私設道路面積後，亦難認得以
    完整分配其地上物坐落之範圍；再者，截至本院言詞辯論終
    結，其餘共有人均未提出其他分割方案或金錢找補方式，本
    院亦無從為審酌，其等所辯，無從採納。是在兼衡共有物之
    性質、共有人之意願、利害關係、經濟效用及全體共有人之
    利益、各該共有人分得土地之環境及使用現狀等各項因素下
    ，認就系爭土地依原告所提分割方案為方割，符合共有人全
    體之利益，應屬公允、適當。
四、從而，原告本於共有人之資格，起訴請求被告陳李素霞等12
    人就被繼承人李文章所遺系爭土地應有部分28分之3為繼承
    登記，並分割系爭土地，均有理由，應予准許，爰判決如主
    文第一、二項所示。
五、本件事證已臻明確，兩造其餘攻擊防禦方法及所舉證據，經
    審酌結果，與本件判決結論均無影響，爰不一一論述，附此
    敘明。
六、本判決性質上不適宜為假執行，本院自無依民事訴訟法第38
    9條第1項第3款規定職權宣告假執行之必要，併此敘明。
七、因共有物分割、經界或其他性質上類似之事件涉訟，由敗訴
    當事人負擔訴訟費用顯失公平者，法院得酌量情形，命勝訴
    之當事人負擔其一部，民事訴訟法第80條之1定有明文。本
    件係因分割共有物事件涉訟，兩造之行為，均可認係按當時
    之訴訟程度為伸張或防禦權利所必要，故諭知由兩造按如附
    表所示「訴訟費用負擔比例」欄所示比例分擔訴訟費用，較
    為公允，爰判決如主文第三項所示。
中　　華　　民　　國　　111 　年　　12　　月　　9 　　日
                  虎尾簡易庭  法  官　黃麗文
以上正本證明與原本無異。
如不服本判決，須於判決送達後20日內向本庭（臺灣雲林地方法
院虎尾簡易庭）提出上訴狀（須按他造當事人之人數附繕本）。
中　　華　　民　　國　　111 　年　　12　　月　　9 　　日
                              書記官  曾鈺仁
附表：
共有人 應有部分比例 訴訟費用負擔比例 李文章（已歿），由其繼承人陳李素霞、楊李秀即陳李秀、陳梁春花、蘇瑞德、王光偉、王佳雯、蘇瑞弘、吳富美、吳美惠、張陳玉珠、蔡陳玉葉、陳勝義公同共有 公同共有28分之3 由陳李素霞、楊李秀即陳李秀、陳梁春花、蘇瑞德、王光偉、王佳雯、蘇瑞弘、吳富美、吳美惠、張陳玉珠、蔡陳玉葉、陳勝義連帶負擔28分之3 李忠 8分之1 8分之1 李家振 28分之1 28分之1 李家福 28分之1 28分之1 李連長 28分之1 28分之1 李林 28分之3 28分之3 李金池 112分之3 112分之3 李進生（原告） 112分之6 112分之6 李進安 112分之3 112分之3 李文進 56分之3 56分之3 李文賢 56分之3 56分之3 李界 24分之1 24分之1 李村林 24分之1 24分之1 李萬來 24分之1 24分之1 李茂榮 28分之3 28分之3 李柏瑞 56分之3 56分之3 李家名 56分之3 56分之3